【裁判字號】    99,訴,991
【裁判日期】    991014
【裁判案由】    清償借款
【裁判全文】
臺灣臺南地方法院民事判決               99年度訴字第991號
原      告  國泰人壽保險股份有限公司
法定代理人  戊○○
            甲○○
            乙○○
            己○○
            庚○○
被      告  丁○○
被      告  丙○○
上列當事人間請求清償借款事件，經本院於民國99年9月30日言
詞辯論終結，判決如下：
    主  文
被告應連帶給付原告新臺幣壹佰伍拾肆萬伍仟參佰零貳元，及自
民國九十四年七月二十三日起至清償日止，按週年利率百分之九
點二二五計算之利息，暨按上開利率之百分之二十計算之違約金
。
原告其餘之訴駁回。
訴訟費用新台幣壹萬陸仟伍佰捌拾伍元由被告連帶負擔。
    事實及理由
壹、程序方面：
    本件被告丁○○經合法通知，未於言詞辯論期日到場，核無
    民事訴訟法第386條所列各款情形，爰依原告之聲請，由其
    一造辯論而為判決。
貳、實體方面：
一、原告主張：
（一）緣被告丁○○於民國84年11月8日，邀同被告丙○○為連
      帶保證人，向原告借用新台幣（下同）3,190,000元，約
      定有利息，借款期限至104年11月8日止，自借款日起每滿
      一個月為一期，每期攤還部份本金及按借款餘額計算之利
      息一次。如有一期未按時給付本息時，借款人即喪失期限
      之利益，所有借款視為全部到期，應立即清償，且除按原
      訂利率支付遲延期間之利息外，自逾期之日起六個月以內
      者，另按原訂利率百分之十，逾期六個月以上者，另按原
      訂利率百分之二十加付違約金，有借據第3、4及5條以及
      約定書第9條為據。詎被告丁○○就本件借款自88年11 月
      7日起即未依約償付本息，依上開約定，全部借款已視為
      到期，共欠本金3,190,000元。經原告聲請鈞院強制執行
      事件拍賣訴外人許育薰所有擔保上開借款之抵押物，分配
      後尚有本金1,545,302元未經受償。爰依消費借貸及連帶
      保證之法律關係提起本訴，並請求被告連帶給付上開金額
      之借款、遲延利息及違約金等語。
（二）爰聲明：
    1.被告二人應連帶向原告給付新台幣1,545,302元，自民國
      88年l月5日起至清償日止，按週年利率百分之9.225計算
      之利息，暨按上開利率之百分之二十計算之違約金。
    2. 訴訟費用由被告負擔。
二、被告丁○○均未於言詞辯論期日到場，亦未提出書狀作何聲
    明或陳述。
三、被告丙○○則以：
（一）丁○○是其前妻，現在找不到她人，伊當時是連帶保證人
      ，不清楚其前妻丁○○房子處理的流程，也不清楚為何被
      拍賣。對未清償金額請求，因為其是月薪族，沒能力償還
      ，且原告追償的利息太久，超出時效的利息不要付等語置
      辯。
（二）並聲明：請求駁回原告之訴。
四、得心證之理由：
（一）本件原告起訴主張被告丁○○以被告丙○○為連帶保證人
      向原告借款3,190,000元，經原告強制執行拍賣抵押物受
      償後，尚有1,545,302元未受償等情，業據提出提出擔保
      放款借據、約定書及本院民事執行處88年2月5日86南院慶
      執當字第12220號通知、本院執行處88年1月20日強制執行
      金額計算書分配表為證（見本院卷第8-11頁），且為被告
      丙○○所不爭執，且被告丁○○未於言詞辯論期日到場，
      復未提出書狀作任何聲明或陳述，依上開調查證據之結果
      ，自堪信原告之主張為真實。
（二）按借用人應於約定期限內，返還與借用物種類、品質、數
      量相同之物；遲延之債務，以支付金錢為標的者，債權人
      得請求依法定利率計算遲延利息，但約定利率較高者，仍
      從其約定利率；當事人得約定債務人於債務不履行時，應
      支付違約金， 民法第478條、第233條第1項、第250條第1
      項分別定有明文。次按稱保證者，謂當事人約定，一方於
      他方之債務人不履行債務時，由其代負履行責任之契約；
      保證債務，除契約另有訂定外，包含主債務之利息、違約
      金、損害賠償及其他從屬於主債務之負擔；連帶債務之債
      權人，得對於債務人中之一人或數人或其全體，同時或先
      後請求全部或一部之給付，連帶債務未全部履行前，全體
      債務人仍負連帶責任， 民法第739條、第740條、第273條
      分別定有明文。再按保證債務之所謂連帶，係指保證人與
      主債務人負同一債務，對於債權人各負全部給付之責任者
      而言，此就民法第272條第1項規定連帶債務之文義參照觀
      之甚明。 故連帶保證與普通保證不同，縱使無民法第746
      條所揭之情形， 亦不得主張同法第745條關於先訴抗辯之
      權利（最高法院45年台上字第1426號判例、88年度台上字
      第1815號判決意旨參照）。查本件原告主張被告丁○○邀
      同被告丙○○為連帶保證人向其借款，未按期依約清償一
      節，業如前述，揆諸前揭說明，原告依法自得向被告連帶
      請求積欠之借款、利息及違約金。
（三）又按利息、紅利、租金、贍養費、退職金及其他一年或不
      及一年之定期給付債權，其各期給付請求權，因五年間不
      行使而消滅。又訴訟標的，對於共同訴訟之各人，必須合
      一確定者，共同訴訟人中一人之行為，有利益於共同訴訟
      人者，其效力及於全體，不利益者，對於全體不生效力，
      民法第126條、民事訴訟法第56條第1項第1款分別定有明
      文。本件被告丙○○抗辯原告請求超過5年之利息請求權
      時效已經消滅等情，為原告所不爭執，則依前開規定，原
      告於99年7月22日始行提起本件起訴，有起訴狀上本院收
      狀章戳為憑，其請求有關94年7月22日以前之遲延利息部
      分，已逾5年時效而消滅，被告丙○○就此部分為時效抗
      辯，應屬有據，原告請求被告丙○○給付自94年7月23 日
      起之遲延利息，始為有理。再者，被告丁○○雖未主張利
      息部分之時效抗辯，惟原告既係以被告2人為共同被告起
      訴，且被告丙○○所主張原告請求權時效業已消滅之抗辯
      ，非屬其個人關係之抗辯，對全體被告即屬必須合一確定
      ，該時效抗辯有利於全體共同被告，則依前開規定，被告
      丙○○人主張原告請求權業已罹於時效之抗辯之效力，亦
      及於共同被告丁○○。
五、從而，原告依消費借貸及連帶保證之法律關係提起本件訴訟
    ，請求被告連帶給付如主文第1項所示之本金、利息及違約
    金，為有理由，應予准許。逾此範圍之請求，為無理由，應
    予駁回。
六、按法院為終局判決時，應依職權為訴訟費用之裁判；本件訴
    訟費用為16,585元（即第一審裁判費16,345元、公示送達登
    報費240元），本院審酌原告起訴請求之金額與其經駁回部
    分金額之比例及利害關係，認訴訟費用仍由被告連帶負擔為
    適當，爰確定訴訟費用之負擔如主文第3項所示。
七、據上論結，本件原告之訴為一部有理由、一部無理由，依民
    事訴訟法第385條第1項前段、第79條、第85條第2項、第87
    條第1項，判決如主文。
中    華    民    國    99    年    10    月    14    日
                  民事第三庭    法  官  張麗娟
以上正本係照原本作成。
如不服本判決，應於送達後廿日內，向本院提出上訴狀並表明上
訴理由，如於本判決宣示後送達前提起上訴者，應於判決送達後
廿日內補提上訴理由書（須附繕本）。如委任律師提起上訴者，
應一併繳納上訴裁判費。
中    華    民    國    99    年    10    月    14    日
                                書記官  楊宗倫

司法院資訊處製作；財團法人民間司法改革基金會備份。
